臺灣新北地方法院行政訴訟判決
                                     110年度交字第820號
原      告  胡妙娟  

被      告  新北市政府交通事件裁決處
                      設新北市○○區○○路○段000號2樓
代  表  人  李忠台    住同上
訴訟代理人  黃曉妍    律師
                      住○○市○○區○○○路0段0號5樓之1
上列當事人間因交通裁決事件，原告不服被告110年9月28日新北
裁催字第48-ZA0000000、48-ZA0000000號裁決，向本院提起行政
訴訟，本院判決如下：
    主  文
一、原告之訴（聲明撤銷原處分一、原處分二）駁回。
二、訴訟費用新臺幣參佰元由原告負擔。
    事實及理由
壹、程序方面：
    原告不服被告所為道路交通管理處罰條例第8條的裁決而提
    起撤銷訴訟，依行政訴訟法第237條之1，應適用交通裁決事
    件訴訟程序。本件因卷證資料已經明確，且本院就被告已提
    出之採證光碟（被告並以證物送達原告表示意見），而法院
    就該光碟（準文書證據）擷取光碟之錄影畫面為照片（文書
    證據），乃為該採證光碟內容原物之客觀展現，並無法院為
    主觀體會後為勘驗內容之描述記載，並非為勘驗之調查新證
    據，且該光碟（內容）被告既已送達原告表示意見，已為程
    序保障，且為避免當事人開庭之勞費及訴訟經濟，依該卷證
    資料已經明確，本院依同法第237條之7規定之裁量，於是不
    經言詞辯論，直接裁判。
貳、實體方面：
一、爭訟事實概要：緣原告胡妙娟駕駛名下車牌號碼000-0000號
    自用小客車（下稱系爭汽車）分別於民國（下同）109年9月
    25日8時5分、110年6月28日7時42分，行駛於國道1號北向20
    .9公里及20.8公里處，因有「行駛高速公路未依規定變換車
    道(變換車道未使用方向燈)」之違規行為，經民眾於109年9
    月27日、110年6月28日檢具違規影片向內政部警政署國道公
    路警察局第一公路警察大隊（下稱原舉發單位）檢舉，並經
    原舉發單位員警認定違規屬實，分別於109年11月24日及110
    年7月21日填製國道警交字第ZA0000000、ZA000000號舉發違
    反道路交通管理事件通知單予以舉發，記載應到案日期為11
    0年1月8日、110年9月4日前，案件移送被告處理，原告於10
    9年12月3日、110年7月29日提出申訴，被告函請原舉發單位
    重新查處本件相關事證及違規事實，被告於110年9月28日查
    證之結果依道路交通管理處罰條例(下稱處罰條例)第33條第
    1項第4款規定，製開新北裁催字第48-ZA0000000、48-ZA000
    0000號違反道路交通管理事件裁決書（下稱原處分一、原處
    分二），均裁處「罰鍰新臺幣（下同）3,000元整，並記違
    規點數1點」，原告不服，遂提起本件行政訴訟。
二、原告起訴主張及聲明：
㈠、主張要旨：
⑴、原告當時駕車於該路段之路肩，當時為路肩開放時段，該路
    段路肩終點「只能直行匯入」減速車道，後車本就能夠預見
    原告之行車路線，且減速車道右方的路肩寬度根本不可能容
    納任何一輛車通行，在此情況下原告行駛於直行車道，順行
    駛離高速公路，何來要打方向燈，打方向燈並無意義。
⑵、經原告查過去曾有相同狀況之申訴案件（詳附件3)，當時法
    官指出，原處分並未考量當時所處路段縮減，僅單純認定該
    被告的行為是變換車道，未顯示方向燈而予以處罰，違反《
    行政罰法》第19條關於「輕微規定免罰」的規定，且本件客
    觀上甚至不至於發生任何危害，足認不具有主觀可責性，故
    判決撤罰。
⑶、原告認為道交條例要求駕駛依規定使用方向燈，其目的在於
    使其他用路人得預知行車方向，被告僅依原告未打方向燈之
    事由處罰而未考量當時汽車行駛之路段狀況，呈請鈞院再次
    慎重考量罰則之合理必要性，以百姓民眾之福祉為依歸，盼
    請鈞院撤銷上述處分。
㈡、聲明：⑴原處分撤銷。⑵訴訟費用由被告負擔。
三、被告答辯及聲明：
㈠、答辯要旨：
⑴、就處分1(單號ZA0000000)，查檢舉影片(附件一「ZA0000000.
    avi」)及道路交通事故現場圖(被證5)，於影片00:00:24至0
    0:00:26處，路面畫有白色穿越虛線，依上開設置規則第189
    條之1規定，該標線係供車輛匯入匯出時，用以劃分主線道
    與其他車道之用，並參酌上開交通部公路局107年10月17日
    管字第1070040585號函之意旨以觀，原告越過白色虛線自外
    側路肩匯入減速車道之行為，當屬變換車道無誤，期間系爭
    汽車左側方向燈均未亮起，違規行為屬實，被告依處罰條例
    第33條第1項第4款予以裁罰，處分作成應無疑義。
⑵、另就處分2(單號ZA0000000)，查採證影片(附件一「ZA000000
    0.avi」) 及道路交通事故現場圖(被證5)，於影片00:00:05
    至00:00:09處，亦可見路面劃有白色虛線，原告自外側路肩
    越過白色虛線匯入減速車道，同上揭說明，自屬「變換車道
    」行為無誤，於變換車道過程中系爭汽車亮起右側方向燈，
    惟原告係為變換車道至左側，應打左邊方向燈，核其行為仍
    屬「變換車道未依規定使用方向燈」，為處罰條例第33條第
    1項第4款規制效力所及，據此作成處分，洵屬合法。
⑶、再者，原告既為合法考領汽車駕駛執照之人，有汽車車籍查
    詢資料及駕駛人基本資料（被證8）為憑，其對上述規定應
    知之甚詳，並應確實遵守。是原告前揭所述，無非單方所執
    之詞，委無足取。綜上所述，被告依法裁處，應無違誤。原
    告之訴為無理由，陳請判決如答辯聲明所載，以維法紀。
㈡、聲明：⑴原告之訴駁回。⑵訴訟費用由原告負擔。
四、爭點：
㈠、原告主張該路段路肩終點「只能直行匯入」，順行駛離高速
    公路，是否構成變換車道？
㈡、本件客觀上是否發生危害？主觀是否具可責性？被告裁處是
    否違反行政罰法第19條關於「輕微規定免罰」之規定？
㈢、原處分是否考量當時汽車行駛之路段狀況？
五、本院的判斷：
㈠、前提事實：爭訟概要欄所載之事實，除上開爭點外，其餘事
    實業為原告於起訴狀所不爭執，且有民眾檢舉資料、國道警
    交字第ZA0000000、ZA0000000號舉發違反道路交通管理事件
    通知單、移送紀錄及送達資料、原告申訴書、內政部警政署
    國道公路警察局第一公路警察大隊110年1月12日國道警一交
    字第1091710253號函、內政部警政署國道公路警察局第一公
    路警察大隊110年8月23日國道警一交字第1101707111號函附
    道路交通故現場圖、新北裁催字第48-ZA0000000、48-ZA000
    0000號違反道路交通管理事件裁決書及送達證書、內政部警
    政署國道公路警察局第一公路警察大隊110年12月13日國道
    警一交字第1101710634號函、汽車車籍查詢資料及駕駛人基
    本資料、採證光碟（見本院卷第61頁至第113頁）足資佐證
    ，此事實自堪認定。
㈡、本案應適用之法令：
⑴、道路交通標誌標線號誌設置規則第189條之1：「穿越虛線，
    係供車輛匯入匯出時，做為劃分主線車道與其他車道之用，
    其他車道車輛應讓主線車道車輛先行。本標線為白虛線，線
    寬十五或三十公分，線段一公尺，間距二公尺。」。
⑵、道路交通安全規則：
①、第105條：「汽車行駛於高速公路、快速公路或設站管制之道
    路，應遵守其管制之規定。」。
②、第109條第2項第2款：「汽車駕駛人，應依下列規定使用方向
    燈：二、左（右）轉彎時，應先顯示車輛前後之左（右）邊
    方向燈光；變換車道時，應先顯示欲變換車道方向之燈光，
    並應顯示至完成轉彎或變換車道之行為。」。
⑶、高速公路及快速公路交通管制規則第11條第2款：「汽車在行
    駛途中，變換車道或超越前車時，應依標誌、標線、號誌指
    示，並不得有下列情形：二、未依規定使用方向燈。」。
⑷、道路交通管理處罰條例：
①、第7條之1：「對於違反本條例之行為者，民眾得敘明違規事
    實或檢具違規證據資料，向公路主管或警察機關檢舉，經查
    證屬實者，應即舉發。但行為終了日起逾七日之檢舉，不予
    舉發。」。
②、第33條第1項第4款、第6項：「汽車行駛於高速公路、快速公
    路或設站管制之道路，不遵使用限制、禁止、行車管制及管
    理事項之管制規則而有下列行為者，處汽車駕駛人新臺幣3,
    000元以上6,000元以下罰鍰：四、未依規定變換車道。第一
    項之管制規則，由交通部會同內政部定之。」。
③、第63條第1項第1款：「汽車駕駛人有下列各款所列條款之一
    者，除依原條款處罰鍰外，並予記點：一、有第三十三條第
    一項、第二項、第三十八條第一項、第四十條、第四十五條
    、第四十七條第一款至第三款、第四十八條、第四十九條或
    第六十條第二項第一款、第二款情形之一者，各記違規點數
    一點。」。
⑸、交通部高速公路局107年10月17日管字第1070040585號函意旨
    略以：「高速公路開放路肩行駛路段，該路肩即應視為一車
    道，且用路人駕駛車輛駛離原行駛車道時，亦應屬變換車道
    之行為…」
⑹、按「本細則依道路交通管理處罰條例第九十二條第四項規定
    訂定之。」、「處理違反道路交通管理事件之程序及統一裁
    罰基準，依本細則之規定辦理。前項統一裁罰基準，如附件
    違反道路交通管理事件統一裁罰基準表。」，違反道路交通
    管理事件統一裁罰基準及處理細則第1條、第2條第1項、第2
    項分別亦有明定，是違反道路交通管理事件統一裁罰基準及
    處理細則即係基於法律之授權所訂定，而該處理違反道路交
    通管理事件之統一裁罰基準（即「違反道路交通管理事件統
    一裁罰基準表」）已考量「違反事件」、「法條依據」、「
    法定罰鍰額度或其他處罰」、「違規車種類別或違規情節」
    、「期限內繳納或到案聽候裁決者」、「逾越應到案期限30
    日內，繳納罰鍰或到案聽候裁決者」、「逾越應到案期限30
    日以上60日以內，繳納罰鍰或到案聽候裁決者」、「逾越應
    到案期限60日以上，繳納罰鍰或逕行裁決處罰者」等因素，
    作為裁量之標準，並未違反授權之目的及裁量權之本質，是
    其不僅直接對外發生效力，且被告亦應受其拘束而適用之。
㈢、本件原告之行政訴訟意旨略以：「⑴該路段路肩終點「只能直
    行匯入」減速車道，後車本就能夠預見原告之行車路線，順
    行駛離高速公路，打方向燈並無意義。⑵過去曾有相同狀況
    之申訴案件，認客觀上不至於發生任何危害，不具有主觀可
    責性，故判決撤罰。⑶被告未考量當時汽車行駛之路段狀況
    、罰則之合理必要性。」等語置辯。惟查：
⑴、原處分一部分(單號ZA0000000)：依採證光碟擷取照片所示(
    見本院卷第129-139頁)及道路交通事故現場圖(見本院卷第9
    5-96頁)，路面畫有白色穿越虛線，依上開設置規則第189條
    之1規定，該標線係供車輛匯入匯出時，用以劃分主線道與
    其他車道之用，並參酌上開交通部高速公路局107年10月17
    日管字第1070040585號函之意旨以觀，原告越過白色實線自
    外側路肩匯入減速車道之行為，當屬變換車道無誤，期間系
    爭汽車左側方向燈均未亮起，違規行為屬實，被告依處罰條
    例第33條第1項第4款予以裁罰，原處分應無疑義。
⑵、原處分二部分(單號ZA0000000)：依採證光碟擷取照片所示(
    見本院卷第141-151頁)及道路交通事故現場圖(見本院卷第9
    5-96頁)，亦可見路面劃有白色虛線，原告自外側路肩越過
    白色實線匯入減速車道，同上揭說明，自屬「變換車道」行
    為無誤，於變換車道過程中系爭汽車亮起右側方向燈，惟原
    告係為變換車道至左側，應打左邊方向燈，核其行為仍屬「
    變換車道未依規定使用方向燈」，為處罰條例第33條第1項
    第4款規制效力所及，原處分亦屬適法有據。
⑶、按道交條例依其立法目的，即在為加強道路交通管理，維護
    交通秩序，確保交通安全。其中有關駕駛人行為應遵守之規
    定，均有其特別規範之安全理由，其中有關行進間之變換車
    道，必須使用方向燈提醒其他駕駛人及行人，尤為每位駕駛
    人所須具備之基本常識與認知，俾利其他用路人了解車輛動
    向，以維自身及他人行車安全。查系爭路肩車道直行匯入至
    減速車道，應屬實情，惟原行駛於路肩車道直行匯入至減速
    車道，如不顯示方向燈提醒周知即逕自向左跨越路面邊線（
    白實線）行駛至減速車道，則其他用路人對其即時行駛動態
    即存有不確定之顧慮，究非原告所主張得由駕駛人各別依其
    個人主觀認定，甚或用路習慣而有所差異。由前揭連續擷取
    照片可知，上揭路段之路面邊線經劃設明確，駕車行經該處
    之駕駛人均應能注意該處路肩即將縮減，而分屬不同車道之
    情事，是使用左側方向燈即得以提醒原行駛於減速車道之車
    輛，尚難認無變換車道或不至於發生任何危害可責性。
⑷、又依臺灣臺北地方法院109年度交字第352號判決意旨：認系
    爭路段路肩終點標誌位置有誤，系爭車輛於路肩「直行匯入
    」至減速車道，原處分並未考量原告當時所處路段之縮減，
    僅單純認定原告駕駛車輛即認定為變換車道，未顯示方向燈
    而予以處罰，有違反行政罰法第19條關於輕微規定免罰之規
    定，本件情節甚至客觀上不至於發生任何危害，足以認定本
    件原告不具有主觀可責性。是原告訴請撤銷原處分為有理由
    (見本院卷第115-119頁)。惟依臺北高等行政法院110年6月2
    9日110年度交上字第107號判決意旨，認本件減速車道劃設
    起點伊始、路肩逐漸減縮之情形，往出口方向行駛於路肩之
    車輛，勢必駛入減速車道致發生「變換車道」之情，而無從
    避免路肩開放作業規定第4點第1款所稱「不得變換車道」之
    行為，然得否變換車道與變換車道時應否使用方向燈，乃屬
    二事，當時所處路段之縮減，僅單純認定原告駕駛車輛即認
    定為變換車道，未顯示方向燈而予以處罰，有違反行政罰法
    第19條關於輕微規定免罰之規定，亦有適用法規不當之違法
    情事，將原判決予以廢棄，並依該事實自為判決，駁回被上
    訴人在第一審之訴(見本院卷第121-127頁)。是以原告主張
    過去曾有相同狀況之申訴案件而判決撤罰，業已廢棄原判決
    可參。
⑸、原告既為合法考領汽車駕駛執照之人，有汽車車籍查詢資料
    及駕駛人基本資料(見本院卷第109-111頁)為憑，其對上述
    規定應知之甚詳，並應確實遵守。是原告前揭所述，無非單
    方所執之詞，委無足取。綜上所述，被告依法裁處，應無違
    誤。
六、本件判決基礎已臻明確，兩造其餘攻擊防禦方法及訴訟資料
    ，經本院審核後，或與本案爭點無涉，或對於本件判決結果
    不生影響，爰無庸一一再加論述，爰併敘明。
七、結論：原處分並無違誤，原告訴請撤銷為無理由，應予駁回
    ，本件第一審裁判費新臺幣300 元，應由敗訴之原告負擔，
　　所以確定如主文第2 項所示。
八、依行政訴訟法第195 條第1 項後段、第98條第1 項前段、第
    237 條之7 、第237 條之8 第1 項，判決如主文。
中　　華　　民　　國　　111 　年　　3 　　月　　30　　日
                  行政訴訟庭  法  官  陳伯厚
上為正本係照原本作成。
如不服本判決，應於判決送達後20日內，向本院提出上訴狀，上
訴狀並應記載上訴理由，表明關於原判決所違背之法令及其具體
內容或依訴訟資料可認為原判決有違背法令之具體事實，並繳納
上訴費新臺幣750元。 其未表明上訴理由者，應於提出上訴後20
日內向本院補提理由書（上訴狀及上訴理由書均須按他造人數附
繕本），如逾期未提出上訴理由書者，本院毋庸再命補正，由本
院逕以裁定駁回上訴。　　　
                              書記官  陳柔吟　　
中　　華　　民　　國　　111 　年　　3 　　月　　31　　日